臺北高等行政法院裁定
                                      100年度簡字第498號
原      告  劉玉春
被      告  行政院農業委員會
代  表  人  陳武雄（主任委員）
上列當事人間森林法事件，原告不服行政院中華民國100 年6 月
2 日院臺訴字第1000098007號訴願決定，提起行政訴訟，本院裁
定如下：
    主      文
原告之訴駁回。
訴訟費用由原告負擔。
    事實及理由
一、按當事人提起撤銷訴訟或課予義務訴訟，應先經合法訴願程
    序為前提，此觀行政訴訟法第4 條、第5 條之規定甚明。若
    未經合法訴願程序，遽行提起行政訴訟，屬不備起訴要件，
    應依同法第107 條第1 項第10款規定，以裁定駁回之。又按
    訴願之提起，應自行政處分達到或公告期滿之次日起30日內
    為之；訴願之提起，以原行政機關或受理訴願機關收受訴願
    書之日期為準；訴願事件，提起訴願逾法定期間，應為不受
    理之決定，分別為訴願法第14條第1 項、第3 項及第77條第
    2 款前段所明定。從而，如原告於起訴前先行所提起之訴願
    ，已逾法定期間，經訴願機關以逾法定期間為由而為不受理
    決定，原告復提起撤銷訴訟或課予義務訴訟，因不備須經合
    法訴願程序之起訴要件，行政法院自應依首揭規定，以裁定
    駁回原告之訴。
二、緣原告前向被告所屬林務局東勢林區管理處（下稱東勢林管
    處）承租國有八仙山事業區第0000林班假0000地號暫准建地
    ，面積0.0054公頃。原告於民國（下同）95年6 月30日申請
    興修建物，經東勢林管處以96年1 月22日勢政字第09631006
    02號函同意於承租原基地範圍內改建，迨建物完工，並經東
    勢林管處96年7 月9 日勢政字第0963105427號函同意備查在
    案。嗣東勢林管處於97年2 月15日查獲原告未經申請核准，
    擅自擴建7 ×6.5 公尺，陽台及屋簷1.4 ×15.3公尺，其中
    擴建7 ×6.5 公尺部分雖於98年2 月24日拆除鋼架，惟水泥
    地面未拆，另突出鋼骨陽台及屋簷尚有1.4 ×8 公尺未拆，
    報經被告審認原告於暫准建地擅自擴建，違反森林法第9 條
    第1 項規定，爰依同法第56條規定，以100 年1 月25日農授
    林務字第1003210258號裁處書（下稱原處分）處原告罰鍰新
    臺幣12萬元。原告不服，提起訴願，經訴願機關以訴願逾期
    而為不受理決定，原告遂提起本件行政訴訟，並聲明：原處
    分及訴願決定均撤銷。
三、查本件原處分係被告交由郵政機關於100 年1 月26日送達原
    告，此有蓋有原告印文之臺灣郵政掛號郵件收件回執及被告
    交寄大宗掛號函件執據影本在原處分卷第55-57 頁可稽。又
    原告住於臺中市，依訴願法第16條第1 項前段及訴願扣除在
    途期間辦法第2 條規定，應扣除在途期間4 日，故核計其提
    起訴願期間，自100 年1 月27日起算，應於100 年3 月1 日
    屆滿，該日非星期日、紀念日或其他休息日，惟原告遲至10
    0 年3 月25日始提起訴願（見訴願書上所貼行政院總收文條
    碼所載日期），已逾法定期間，訴願決定以原告訴願逾期，
    依訴願法第77條第2 款規定決定訴願不受理，並無違誤。原
    告雖稱原處分係由其無辨別事理能力之弟劉玉連收受，不生
    送達效力，並提出劉玉連身心障礙手冊以資佐證，惟原處分
    收件回執之「收件人蓋章」欄內係蓋用原告本人之印文，並
    非蓋用劉玉連之印文，亦未註記係由劉玉連代收，原告上開
    主張已與原處分收件回執之記載不符，且原告於提起訴願時
    ，並未對原處分未合法送達乙節予以爭執，其於遭訴願決定
    不受理後始稱原處分送達不合法云云，顯為臨訟之詞，此外
    ，原告復未能舉證推翻前開收件回執所載送達情形與事實不
    符，原告上開所稱，自非可採。從而，原告所提訴願因逾法
    定期間，經訴願機關為不受理決定，即屬未經合法之訴願程
    序，揆諸首揭說明，原告提起本件撤銷訴訟，即不備須經合
    法訴願程序之起訴要件，其訴顯非合法，且屬不能補正，應
    予駁回。
四、依行政訴訟法第104 條、民事訴訟法第95條、第78條，裁定
    如主文
中    華    民    國    100   年    8     月    8     日
                    臺北高等行政法院第五庭
                              法  官  程怡怡
上為正本係照原本作成。
本件以訴訟事件所涉及之法律見解具有原則性者為限，始得於本
裁定送達後10日內向本院提出抗告狀（須按他造人數附繕本），
並經最高行政法院許可後方得抗告。
中    華    民    國    100   年    8     月    8     日
                              書記官  張正清